臺灣臺北地方法院民事判決　　　　　　　98年度訴字第1121號
原　　　告　張淵智
訴訟代理人　張寧洲律師
被　　　告　劉純信
訴訟代理人　潘憲志
上列當事人間請求侵權行為損害賠償事件，經本院刑事庭以97年
度交簡附民字第20號裁定移送前來，本院於民國100年7月28日言
詞辯論終結，判決如下：
    主      文
被告應給付原告新臺幣壹拾萬伍仟陸佰陸拾元及自民國九十八
年一月二十三日起至清償日止按年利率百分之五計算之利息。
原告其餘之訴駁回。
訴訟費用由被告負擔二分之一，餘由原告負擔。
本判決得假執行；但被告如以新臺幣壹拾伍萬元為原告預供擔保
，得免為假執行。
原告其餘假執行之聲請駁回。
    事實及理由
一程序方面：按訴狀送達後，原告不得將原訴變更或追加他訴，
  但擴張或減縮應受判決事項之聲明者，不在此限，民事訴訟法
  第255條第1項第3款定有明文。原告起訴請求被告給付新臺幣
  （下同）3,113,700元及其法定遲延利息，嗣於民國100年7月
  28日變更聲明請求被告給付298,660元及其法定遲延利息，核
  屬減縮應受判決事項之聲明，應予准許。
二原告主張：被告於96年11月22日上午8時20分，駕駛車牌0798-
  QT號自用小客車，沿臺北市信義區○○○路由西往東行駛，行
  經國父紀念館西北門前，因變換車道時疏未注意讓直行車先行
  及保持安全距離，而擦撞同向由原告騎乘之車牌J6S-360號重
  型機車左側（下稱系爭事故），致原告受有左踝擦挫傷、左腰
  挫扭傷、左大腿挫傷、頭部外傷等傷害，原告得依民法第184
  條第1項前段、第191條之2前段、第193條第1項及第195條第1
  項前段規定，請求被告賠償醫療費用35,660元、看護費用63,
  000元及精神慰撫金20萬元，共計298,660元等情。求為判命被
  告給付原告298,660元及自起訴狀繕本送達翌日起至清償日止
  按年利率5%計付利息之判決，並願供擔保，請准宣告假執行。
三被告辯稱：原告因系爭事故所受傷害非重大，無看護之必要，
  且所請求之精神慰撫金過高，被告僅願給付5萬元，又被告已
  給付原告慰問金、醫療費用共計45,587元，應予扣除等語。聲
  明請求駁回原告之訴及其假執行之聲請，如受不利之判決，並
  願供擔保，請准宣告免為假執行。
四本院之判斷：
  按因故意或過失不法侵害他人之權利者，負損害賠償責任；不
  法侵害他人之身體或健康者，對於被害人因此增加生活上之需
  要者，應負損害賠償責任；不法侵害他人之身體、健康，被害
  人雖非財產上之損害，亦得請求賠償相當之金額，民法第184
  條第1項前段、第193條第1項、第195條第1項前段分別定有明
  文。本件被告不爭執因駕車不慎發生系爭事故致原告受傷而應
  負損害賠償責任，亦不爭執原告因受傷而支出必要醫療費用共
  計35,660元（參見本院卷第51、170頁之98年7月20日、100年
  7月28日言詞辯論筆錄），惟辯稱：原告並無受看護之必要，
  其請求賠償非財產上之損害20萬元亦過高，且應扣除被告已給
  付之45,587元等語。經查：
  (一)關於看護費用部分：
    原告雖主張於系爭事故發生後1個月內因行動不便而由雙親
    看護照顧等語，惟未據舉證，且依臺北醫學大學附設醫院98
    年11月2日函所載：原告因車禍於96年11月22日、23日至本
    院急診治療，主訴頭部外傷導致暈眩、背挫傷、下肢挫傷，
    當時原告情況穩定，應可自理生活等語（參見本院卷第126
    頁），以及該函所附臺北巿政府消防局救護紀錄表記載：原
    告於96年11月22日上午8時36分經救護車送至醫院，其意識
    清楚，主訴頭痛、腰痛、肢體疼痛無力，受傷情形為頭部紅
    腫、左腳踝擦傷等情，急診護理紀錄單記載：原告於96年11
    月22日上午8時41分到院時活動力正常，主訴因騎車與汽車
    擦撞致左踝傷約2×2公分、左腰痛、頭部撞到地上致後腦傷
    約3×3公分，X光顯示無特殊發現，精神佳，經觀察休息後
    ，於當日上午11時55分出院等情（參見本院卷第127至129頁
    ），難認原告於系爭事故發生後有不能自理生活而需他人看
    護之情形。至於長庚醫療財團法人林口長庚紀念醫院98年11
    月4日函固記載：原告因疑似複視（原因不明），於97年4月
    30日迄5月3日至本院住院檢查，期間除接受檢查過程需平躺
    而無法自理生活外，其餘時間應尚未達無法自理生活需人看
    護之程度等語（參見本院卷第130頁），惟所述住院期間與
    原告主張之「系爭事故發生後1個月內」無關，且所稱「疑
    似複視」之原因不明，亦難認與系爭事故有關，尚難據以證
    明原告於系爭事故發生後1個月內有受看護之必要。故原告
    請求被告賠償30日之看護費用63,000元，並無依據。
  (二)關於非財產上之損害部分：
    按人格權被不法侵害而受有精神上之痛苦，得請求賠償非財
    產上之損害，其金額可斟酌實際加害情狀、被害人所受痛苦
    程度、雙方身分資力及其他各種情形定之。本件原告主張因
    系爭事故受傷而受有非財產上之損害，經斟酌被告所為過失
    傷害情節、原告之傷勢與治療過程（參見本院卷第10至30頁
    之診斷證明書、醫療費用收據、檢查報告），衡量原告所受
    痛苦程度，並審酌兩造之身分、地位、財產所得（參見本院
    卷第54頁之原告補充理由狀、第108頁之被告答辯狀）等情
    ，認原告請求賠償非財產上之損害應以10萬元為適當。
  (三)綜上，原告所受財產及非財產上之損害，總計為135,660元
    （35,660元＋10萬元＝135,660元）。至於被告雖於本院100
    年7月28日言詞辯論期日辯稱原告請求金額應扣除被告已給
    付之45,587元等語，惟被告於本院98年6月18日言詞辯論期
    日經本院闡明原告請求之醫療費用係原告自行給付者，未包
    括被告代付之費用等情後，已陳稱：其僅係陳述已支付慰問
    金、醫療費用共45,587元，未主張扣除等語（參見本院卷第
    49頁），則被告已給付原告之45,587元既與原告本件請求之
    範圍無涉，被告復辯稱應由原告請求金額中扣除，即無理由
    。
五綜上所述，原告依民法第184條第1項前段、第193條第1項、第
  195條第1項前段規定，請求被告給付135,660元及自起訴狀送
  達翌日即98年1月23日起至清償日止按年利率5%計算之法定遲
  延利息，為有理由；逾此之請求，為無理由，應予駁回。
六本判決所命給付之金額未逾50萬元，依民事訴訟法第389條第1
  項第5款規定，應依職權宣告假執行。至原告就敗訴部分所為
  假執行之聲請，因訴之駁回而失所依據，不予准許。另被告就
  原告勝訴部分陳明願供擔保，聲請宣告免為假執行，合於法律
  規定，爰酌定相當之擔保金額准許之。
七本件判決之基礎已臻明確，兩造其餘攻擊防禦方法及主張舉證
  ，於判決結果不生影響，無一一審究之必要，附此敘明。
八據上論結，本件原告之訴為一部有理由、一部無理由。依民事
  訴訟法第79條、第87條第1項、第389條第1項第5款、第392條
  第2項，判決如主文。
中    華    民    國    100    年    8   月    16    日
                  民事第二庭  法  官  林玲玉
以上正本係照原本作成。
如對本判決上訴，須於判決送達後20日內向本院提出上訴狀。如
委任律師提起上訴者，應一併繳納上訴審裁判費。
中    華    民    國    100    年    8   月    16    日
                              書記官  劉碧輝